【裁判字號】    88,訴,482
【裁判日期】    890704
【裁判案由】    偽造文書等
【裁判全文】
臺灣新竹地方法院刑事判決                          八十八年度訴字第四八二號
    公  訴  人  臺灣新竹地方法院檢察署檢察官
    被      告  丁○○
                丙○○
右列被告因偽造文書等案件，經檢察官提起公訴（八十八年度偵字第三四一四號），
及移送併案審理（八十八年度偵字第六八一五號），本院判決如左：
    主      文
丙○○連續意圖為自己不法之所有，以詐術使人將本人之物交付，處有期徒刑壹年。
丁○○無罪。
    事      實
一、丙○○於民國（下同）八十五年八月五日，在新竹縣新豐鄉○○路一三五號之一
    住處，以其夫丁○○之名義，召集互助會一會，並自任會首，召集庚○○（參加
    一會）、甲○○（共參加三會）、蔡秀琴（以土雞城名義參加一會）、彭成秋（
    參加一會）、李月娥（共參加二會，已標走一會）、萬春欽（參加一會）等人，
    成立如附表所示之互助會一會，嗣因與其夫所經營之事業失敗，積欠他人債務，
    丙○○竟基於意圖為自己不法所有之概括犯意，於八十五年九月五日至八十七年
    三月五日間某參個月之投標日，在前開處所，分別冒用庚○○、甲○○二人名義
    及蔡秀琴、彭成秋、李月娥、萬春欽等四人中其中一人名義，以不詳之投標金額
    ，參加標會，並進而得標，而取得各該期之會款各約新台幣（下同）四十餘萬元
    ，丙○○為掩飾其犯行，乃按月向前開遭冒標之會員及其他活會會員收取活會之
    會款。嗣於八十七年四月五日，最後一次由會員詹乙○○得標後，於同年五月五
    日，即宣布倒會，前開遭冒標之會員始知受騙。
二、案經庚○○、蔡秀琴、彭成秋、甲○○、李月娥、萬春欽訴由臺灣新竹地方法院
    檢察署檢察官偵查起訴及移送併案審理。
    理      由
一、訊據被告丙○○固坦承以其夫丁○○之名義，召集如附表所示之互助會一會，後
    於八十七年間倒會之事實，唯矢口否認有詐欺之犯行，辯稱：其並未冒標云云。
    經查，被告丙○○召集之前述互助會，係於八十七年五月五日起停標之事實，業
    據被告丙○○於偵查之初坦承在卷，核與告訴人庚○○於偵查中及本院調查時、
    告訴人蔡秀琴、李月娥於偵查中指述；證人己○○（庚○○之妻）於本院調查時
    、證人戊○○（萬春欽之妻）於偵查中證述情節相符，是被告丙○○所召集之前
    述互助會，應係於八十七年五月五日起停標乙節，應堪認定。次查，被告丙○○
    停標後，尚有李月娥、彭成秋、蔡秀琴（以土雞城之名入會）、萬春欽、庚○○
    （以上各有一會活會）、甲○○（尚有三會活會）等共八會活會未得標之事實，
    業據告訴人庚○○、蔡秀琴、彭成秋、甲○○、李月娥；證人戊○○分於偵、審
    中指證述在卷，雖被告丙○○於偵查中辯稱：停標後僅餘李月娥、彭成秋、蔡秀
    琴（以土雞城之名入會）、萬春欽（以上各有一會活會）、甲○○（尚有二會活
    會）等人未得標；於本院審理時辯稱：庚○○、甲○○已各標走一會云云，唯此
    為告訴人庚○○、甲○○所否認，且被告丙○○均無法提出該二人已得標之證明
    ，縱如被告丙○○所辯，亦尚有六會未得標，仍與實際上尚餘之活會數目不符（
    自八十七年五月五日至同年九月五日，僅餘五會可標）。再者，被告丙○○於本
    院調查時，曾自承於停標後，曾給庚○○、彭成秋、李月娥、萬春欽、蔡秀琴等
    六人各二萬元，另甲○○尚有二會，故給四萬元等語，若告訴人庚○○早已得標
    ，被告丙○○又何須於停標後，再給告訴人庚○○二萬元？是被告丙○○於其後
    之偵訊中改稱：最後一次投標係八十七年三月（即自八十七年四月五日起停標）
    云云；於本院審理時則稱不記得，其並未冒標等語，均係卸責之詞，委不足採，
    本件事證已明，被告丙○○詐欺犯行，應堪認定。
二、被告丙○○冒用會員名義標取會款，顯係施用詐術騙取其他活會會員之會款，核
    其所為，係犯刑法第三百三十九條第一項之詐欺取財罪。其先後三次所為，時間
    緊接，所犯罪名基本構成要件相同，顯係出於概括犯意反覆為之，為連續犯，應
    依刑法第五十六條之規定以一罪論，並加重其刑。公訴人雖僅論及被告丙○○冒
    標庚○○、甲○○二人各一會之事實，而未及其餘，唯其餘部分，既與起訴論罪
    科刑部分，有連續犯之裁判上一罪關係，本院自應併予審酌。爰審酌被告丙○○
    係因經商失敗，積欠他人債務，始出此下策，冒標之會有三會，詐得之金額達一
    百二十餘萬，尚未與告訴人等達成和解及其犯罪後否認犯行等一切情狀，量處如
    主文所示之刑。
三、公訴意旨又以：被告丙○○基於概括之犯意，於同前之時、地，冒簽會員姓名及
    投標金額，而偽造標單，並加入投標而行使之，因認被告丙○○牽連涉犯刑法第
    三百十六條、第二百十條之連續行使偽造私文書罪嫌云云。唯查，被告丙○○自
    始即否認犯罪，致本院無從自其口中得知冒標之經過，且並無標單，或其他佐證
    可資參考，其犯罪證據，尚嫌薄弱，而難認定此部分之犯罪，本應就此部分為無
    罪之諭知，唯公訴人認此部分與前開論罪科刑部分有牽連犯之裁判上一罪關係，
    爰不另為無罪之諭知。
四、公訴意旨另以：被告丁○○（被告丙○○之夫），與被告丙○○，基於意圖為自
    己不法所有之概括犯意聯絡，於前揭時地，共同連續為如前開事實欄所載之犯行
    ，因認被告丁○○亦牽連涉犯刑法第二百十六條、第二百十條行使偽造私文書罪
    、同法第三百三十九條第一項詐欺取財罪嫌云云。按犯罪事實應依證據認定之，
    無證據不得推定其犯罪事實，刑事訴訟法第一百五十四條定有明文。公訴人及告
    訴人庚○○等認被告丁○○涉犯前開罪嫌，無非是以被告丁○○係名義上會首，
    且曾參與收款及渠為被告丙○○之配偶等情為其論據。訊據被告丁○○固坦認該
    會係以其名義為會首，其並曾幫被告丙○○代收會款等情，惟堅決否認有行使偽
    造私文書及詐欺取財之犯行，辯稱渠等並不知被告丙○○冒標之情事等語。經查
    ，被告丁○○為被告丙○○之夫，又同居一處，提供其名義為會首或偶爾代收會
    款，乃人之常情，是尚難以被告丁○○係被告丙○○之配偶，即認被告丁○○與
    被告丙○○間，有何行使偽造私文書及詐欺之犯意聯絡，亦難僅憑被告丁○○曾
    代被告丙○○收取會款之事實，即認被告丁○○必知悉被告丙○○冒標之情，此
    外均查無其他積極證據可資證明被告丁○○有何公訴人所指之犯行，既不能證明
    被告丁○○犯罪，揆之前開法條規定，自應為被告丁○○無罪之諭知。
據上論斷，應依刑事訴訟法第二百九十九條第一項前段、第三百零一條第一項，刑法
第五十六條、第三百三十九條第一項，罰金罰鍰提高標準條例第一條前段，判決如主
文。
本案經檢察官林李嘉到庭執行職務。
中      華      民      國    八十九    年      七      月      四      日
                                       臺灣新竹地方法院刑事第二庭
                                           法  官  張  百  見
右正本證明與原本無異。
如不服本判決，應於判決送達後十日內向本院提出上訴狀( 應附繕本 )，上訴於
臺灣高等法院。
                                              書記官  陳  進  楷
中      華      民      國    八十九    年      七      月      四      日
附錄論罪科刑法條：刑法第三百三十九條第一項。
意圖為自己或第三人不法之所有，以詐術使人將本人或第三人之物交付者，處五年以
下有期徒刑、拘役或科或併科一千元以下罰金。
附 表：
┌─────────────────────────────────┐
│期間：八十五年八月五日至八十七年九月五日，每月一期。              │
│會員人數：二十六人（含會首）。                                    │
│金額：新台幣二萬元。                                              │
│底標：二千元。                                                    │
│投標日期：每月五日。                                              │
└─────────────────────────────────┘


司法院資訊處製作；財團法人民間司法改革基金會備份。
